【裁判字號】    98,抗,94
【裁判日期】    981105
【裁判案由】    聲請定其應執行刑
【裁判全文】
臺灣高等法院花蓮分院刑事裁定            98年度抗字第94號
抗  告  人
即  被  告  甲○○
上列抗告人因違反毒品危害防制條例案件，不服臺灣花蓮地方法
院中華民國98年9月28日裁定（98年度聲字第602號），提起抗告
，本院裁定如下：
    主  文
原裁定撤銷。
甲○○犯如附表所示之罪所處之刑，應執行有期徒刑貳拾肆年。
    理  由
一、抗告意旨略以：
    抗告人所犯如附表所示19罪，犯罪時間大抵可分為96年4、5
    月間犯編號1至4之罪（本院98年度上訴字第90號刑事判決審
    理之範圍），定應執行刑16年；97年6至8月間犯編號5 至19
    之罪（臺灣花蓮地方法院98年度訴字第216 號刑事判決審理
    之範圍），定應執行刑17年。被告所罹之刑章雖屬極重之罪
    ，但前開2 判決均肯認被告坦承犯行、所獲利益微薄等情節
    而量處20年以下有期徒刑，若前開各罪併於同一訴訟程序中
    審理，豈會定抗告人有期徒刑30年之應執行刑？因訴訟程序
    之分離，反使抗告人陷於不利之地位，違反定執行刑法律之
    秩序、目的及內部界限，有害於抗告人對於判決之信賴及自
    新之動機等語，請求本院撤銷原裁定，並定20年以下之應執
    行刑。
二、按法律上屬於自由裁量之事項，並非概無法律性之拘束。法
    院就自由裁量權之行使，除不得逾越法律所規定範圍之外部
    性界限外，尚應受比例原則、公平正義原則之規範，謹守法
    律秩序之理念，體察法律之規範目的，使其結果實質正當，
    合於裁量之內部性界限，俾與立法本旨相契合。刑法第51條
    第5 款規定數罪併罰，宣告多數有期徒刑者，應於各刑中之
    最長期以上，各刑合併之刑期以下，定其應執行之刑期，但
    不得逾30年，其就數罪併罰，固非採併科主義，而係採限制
    加重主義，就俱發各罪中，以最重之宣告刑為基礎，由法院
    參酌他罪之宣告刑，裁量加重定之，且不得逾法定之30年最
    高限制，此即外部性界限。然上揭定其應執行刑，既屬刑法
    賦予法院自由裁量之事項，其應受內部性界限之拘束，要屬
    當然。而刑法修正將連續犯、常業犯規定悉予刪除，考其立
    法目的，係基於刑罰公平原則考量，杜絕僥倖犯罪心理，並
    避免鼓勵犯罪之誤解，乃改採一行為一罪一罰。是定其刑期
    時，除仍應就各別刑罰規範之目的、輕重罪間體系之平衡、
    整體犯罪非難評價、各行為彼此間之偶發性、與被告前科之
    關聯性、各行為所侵害法益之專屬性或同一性、數罪對法益
    侵害之加重效應、罪數所反映之被告人格特性與犯罪傾向、
    社會對特定犯罪（例如一再殺人或販毒行為）處罰之期待等
    ，為綜合判斷外，尤須參酌上開實現刑罰公平性，以杜絕僥
    倖、減少犯罪之立法意旨，為妥適之裁量，倘違背此內部性
    界限，即屬權力濫用之違法，最高法院98年度台上字第1942
    號裁判意旨可資參照。
三、本件抗告人所犯如原裁定附表所示各罪，經原審法院合併定
    執行刑為有期徒刑30年，依前揭最高法院裁判見解，就外部
    性界限而言，本件並未逾越刑法第51條第5 款之規定，自屬
    適法；惟就內部性界限而言，依前開最高法院判決見解，於
    合併定執行刑時仍應就整體犯罪非難評價、各行為彼此間之
    偶發性、與被告前科之關聯性、各行為所侵害法益之專屬性
    或同一性、數罪對法益侵害之加重效應、罪數所反映之被告
    人格特性與犯罪傾向、社會對特定犯罪處罰之期待等為綜合
    之判斷。是以就抗告人整體犯罪之評價而言，前開本院98年
    度上訴字第90號刑事判決及臺灣花蓮地方法院98年度訴字第
    21 6號判決，均認上訴人販賣毒品之數量、次數尚非甚鉅，
    販賣毒品所得不高，轉讓海洛因之數量及次數均輕微，其犯
    罪情節尚與大量販售毒品、毒化社會之大毒梟迥異，均予以
    適用刑法第59條之規定酌量減輕其刑，綜合上開2確定判決
    ，抗告人販毒第一級毒品所得計22,000元、交易對象計有5
    人，販賣第二級毒品所得計8,000元，交易對象有2人，賣出
    毒品之數量甚微等情加以判斷，則抗告人整體犯罪之非難評
    價應不至於量處有期徒刑之最高限度。故若逕將前開2判決
    所定應執行之刑加總後酌量定應執行之刑，而未考量被告前
    開2部分犯罪整體犯罪之評價，將使被告受有定應執行刑過
    重之不利益，即有悖於前揭最高法院判決之意旨。原裁定未
    見及此，所定應執行之刑有期徒刑30年，即嫌過重，難認妥
    適。故本院認抗告為有理由，應將原裁定撤銷，並另定應執
    行之刑如主文第2項所示。
四、據上論斷，應依刑事訴訟法第413條，裁定如主文。
中    華    民    國    98    年    11    月    5     日
                    刑事庭審判長法  官  謝志揚
                                法  官  林慶煙
                                法  官  劉雪惠
以上正本證明與原本無異。
如不服本裁定，應於裁定送達後5日內向本院提出再抗告狀。再
抗告書狀，並應敘述抗告之理由。
中    華    民    國    98    年    11    月    5     日
                                書記官  李德霞


司法院資訊處製作；財團法人民間司法改革基金會備份。
